臺灣高雄地方法院民事裁定
108年度消債更字第446號
聲  請  人  呂美嫻  
0000000000000000

代  理  人  吳臺雄律師
上列當事人因消費者債務清理事件聲請更生，本院裁定如下：
    主  文
聲請人呂美嫻自中華民國一百零九年四月十四日下午四時起開始
更生程序。
命司法事務官進行本件更生程序。
    理  由
一、聲請意旨略以：伊無力清償債務，曾依中華民國銀行公會會
    員辦理消費金融案件無擔保債務協商機制請求共同協商債務
    方案成立，協商內容不詳（詳如後述），聲請人勉為償還數
    期後仍不得已毀諾。因聲請人有不能清償債務或有不能清償
    之虞，復未經法院裁定開始清算程序或宣告破產，爰聲請更
    生等語。
二、按債務人不能清償債務或有不能清償之虞者，得依本條例所
    定更生或清算程序，清理其債務。債務人無擔保或無優先權
    之債務總額未逾新臺幣（下同）12,000,000元者，於法院裁
    定開始清算程序或宣告破產前，得向法院聲請更生。法院開
    始更生程序之裁定，應載明其年、月、日、時，並即時發生
    效力。法院裁定開始更生或清算程序後，得命司法事務官進
    行更生或清算程序，必要時得選任律師、會計師或其他適當
    之自然人或法人一人為監督人或管理人。消費者債務清理條
    例（下稱消債條例）第3條、第42條第1項、第45條第1項及
    第16條第1項分別定有明文。
三、經查：
  ㈠經核，聲請人於民國95年6月協商成立後，繳納數期即未行繳
    款，最大債權金融機構永豐信用卡股份有限公司於96年2月
    報送毀諾（見卷第46頁安泰銀行陳報狀），而聲請人稱毀諾
    時每月薪資約15,000元，還款3至4個月，因無力負擔而毀諾
    等語（見卷第2頁），而關於協商內容及繳款、毀諾等資料
    ，經本院函詢永豐信用卡股份有限公司併入之永豐銀行，其
    僅稱無債權、無毀諾資料可提供，有永豐銀行陳報狀附卷可
    稽（見卷第72頁），則聲請人所稱有不可歸責於己之事由，
    致不能履行原協商條件，本院即推定為真，是聲請人主張其
    於與債權銀行達成協商結論後，因不可歸責於己之事由致履
    行顯有重大困難，即認可信。
  ㈡次查，聲請人於106年及107年度申報所得均為0元，惟其自陳
    聲請更生前2年內有薪資所得共288,000元，名下無財產，勞
    工保險於92年7月21日退保，原有台灣人壽3張保單（其中2
    張保單有解約金共4,036元）均於105年8月變更要保人為聲
    請人之母親謝淑惠，另康健人壽、國泰人壽、遠雄人壽及法
    國巴黎人壽之保單要保人亦均為謝淑惠，至富邦人壽有無保
    單解約金可領回，本件裁定時富邦人壽保險公司仍未回覆，
    故留待更生程序再為調查。又聲請人自92年起於岳紘資訊科
    技有限公司擔任外修客服工程師，據岳紘資訊公司函覆之薪
    資證明所載每月薪資均為12,000元；其經診斷患有「第二型
    雙相情緒障礙症、其他憂鬱症發作等」，107年3月起持續於
    精神科診所就診，未領取社會局補助等情，此有財產及收入
    狀況說明書（卷第5頁）、債權人清冊（卷第6頁）、財團法
    人金融聯合徵信中心前置協商專用債權人清冊（卷第9頁）
    、信用報告（卷第12頁）、戶籍謄本（卷第13頁）、財政部
    高雄國稅局106年及107年度綜合所得稅各類所得資料清單及
    總歸戶財產查詢清單（卷第15至17頁）、勞工保險被保險人
    投保資料表（卷第14頁）、商業保險投保資料查詢結果表（
    卷第54至55頁）、在職證明（卷第18頁）、薪資證明（卷第
    19頁、第44至45頁）、台灣人壽保險股份有限公司函（卷第
    42至43頁）、康健人壽保險股份有限公司函（卷第49頁）、
    國泰人壽保險股份有限公司函（卷第47至48頁）、遠雄人壽
    保險股份有限公司函（卷第65至66頁）、法國巴黎人壽保險
    股份有限公司函（卷第75頁）、高雄市政府社會局社會福利
    資訊料查詢表（卷第39至41頁）、診斷證明書（卷第25至26
    頁）等在卷可參。則在查無聲請人有其他收入來源之情形下
    ，佐以其現無投保勞工保險，106、107年度均無申報所得紀
    錄，聲請人及岳紘資訊公司均已提出客觀上應可採信之薪資
    證明，本院即以每月薪資12,000元作為核算其現在償債能力
    之基礎。
  ㈢關於聲請人個人日常必要支出部分，按債務人必要生活費用
    ，以最近一年衛生福利部或直轄市政府所公告當地區每人每
    月最低生活費一點二倍定之，消債條例第64條之2第1項定有
    明文。本院參酌衛福部社會司所公告109年度高雄市最低生
    活費標準為13,099元，則聲請人每月生活所必需除有特殊情
    形並有證據證明者外，自宜以此數額之1.2倍即15,719元為
    度，始得認係必要支出。又上開最低生活費用之標準，係照
    當地近1年平均每人消費支出60％，依其基準之家庭收支調查
    報告調查表格式示有關經常性支出之調查項目，其原即包括
    利息支出、食品、衣著、房租及水費、電費、醫療保健、交
    通、娛樂、教育等基本生活需求；因聲請人陳稱戶籍地即岳
    紘資訊公司之營業所在地，由岳紘資訊公司負責人陳虹潓以
    個人名義承租，聲請人住2樓房間，未分擔租金等語（見卷
    第51頁補正狀，併參卷第56至58頁租賃契約書），故於計算
    聲請人個人每月必要生活費時，即應自前開已包括聲請人居
    住費用在內，扣除相當於房租支出所佔比例約24.36％，俾免
    重複計列費用，而符公平之旨，則依此計算之結果，聲請人
    每月之必要生活費在不含居住費用之情形下，即應為11,890
    元【計算式：15,719－（15,719×24.36%）＝11,890】。
  ㈣綜上所述，以聲請人現每月收入12,000元為其償債能力基準
    ，扣除個人必要生活費11,890元後，餘110元，而聲請人目
    前負債總額為873,257元（參聯徵中心債權人清冊，包含：
    新光銀行、凱基銀行、安泰銀行、美國運通信用卡公司），
    以聲請人自陳每月願還款2,500元（見卷第51頁）計算，需
    約29年（計算式：873,257÷2,500÷12＝29.1）始能清償完畢
    ，應認其已不能清償債務。此外，聲請人無擔保或無優先權
    之債務總額未逾12,000,000元，且無消債條例第6條第3項、
    第8條或第46條各款所定駁回更生聲請之事由存在，則聲請
    人聲請更生為有理由，應予准許，爰命司法事務官進行本件
    更生程序。
四、依消債條例第11條第1項、第45條第1項，裁定如主文。
中　　華　　民　　國　　109 　年　　4 　　月　　14　　日
                  民事庭　法　官　賴寶合
以上正本係照原本作成。
本裁定不得抗告。
中　　華　　民　　國　　109 　年　　4 　　月　　14　　日
                          書記官    胡美儀